臺灣臺中地方法院民事裁定            100年度監宣字第159號
聲  請  人  朱香如
            何駿彥
相  對  人  何勝利
上列聲請人聲請監護宣告事件，本院裁定如下：
    主  文
宣告何勝利（國民身分證統一編號：Ｚ000000000號）
為受監護宣告之人。
選定朱香如為受監護宣告之人之監護人。
指定何駿彥為會同開具財產清冊之人。
聲請費用新臺幣壹仟元由受監護宣告之人負擔。
    理  由
一、聲請意旨略以：聲請人朱香如（女、民國○○○年○月○○
    ○日生、身分證統一編號：Ｚ000000000號）、何
    駿彥（男、七十一年九月十二日生、身分證統一編號：Ｚ0
    00000000號）分別為相對人何勝利（男、四十八年
    十一月二十二日生、身分證統一編號：Ｚ00000000
    0號）之配偶、長子，相對人於九十九年十月三十日因車禍
    造成頭部外傷合併顱內出血，致不能為意思表示或受意思表
    示，或不能辨識其意思表示之效果。雖屢經延醫診治均不見
    起色，已無法處理自己事務，為此聲請對其為監護之宣告，
    並請選定聲請人朱香如為監護人，另請指定聲請人何駿彥為
    會同開具財產清冊之人等語。
二、按對於因精神障礙或其他心智缺陷，致不能為意思表示或受
    意思表示，或不能辨識其意思表示之效果者，法院得因本人
    、配偶、四親等內之親屬、最近一年有同居事實之其他親屬
    、檢察官、主管機關或社會福利機構之聲請，為監護之宣告
    。法院為監護之宣告時，應依職權就配偶、四親等內之親屬
    、最近一年有同居事實之其他親屬、主管機關、社會福利機
    構或其他適當之人選定一人或數人為監護人，並同時指定會
    同開具財產清冊之人。法院選定監護人時，應依受監護宣告
    之人之最佳利益，優先考量受監護宣告之人之意見，審酌一
    切情狀，並注意下列事項：一、受監護宣告之人之身心狀態
    與生活及財產狀況。二、受監護宣告之人與其配偶、子女或
    其他共同生活之人間之情感狀況。三、監護人之職業、經歷
    、意見及其與受監護宣告之人之利害關係。四、法人為監護
    人時，其事業之種類與內容，法人及其代表人與受監護宣告
    之人之利害關係，民法第十四條第一項、第一千一百十一條
    第一項、第一千一百十一條之一亦定有明文。
三、經查：
（一）聲請人主張之事實，業據提出國民身分證、診斷證明書、
      戶籍謄本、親屬系統表等在卷可憑。本院於鑑定人即中國
      醫藥大學附設醫院黃介良醫師前詢問相對人，相對人對於
      法官訊問其姓名、年籍、住所等問題，皆無回應（本院一
      ００年六月二十八日訊問筆錄參照）。嗣經鑑定醫師進行
      進一步檢查認：相對人於九十九年十月三十日因車禍造成
      腦部受傷，出現意識喪失，被緊急送至醫院治療，發現為
      顱內出血，接受手術後並持續接受高壓氧治療，動作略有
      恢復，但意識仍持續呈現遲頓狀態；相對人因頭部外傷造
      成腦病變及器質性精神障礙，目前須使用鼻胃管及尿布，
      對於外界刺激無意識反應，眼睛可開閉，無聲音之表達，
      手腳雖可移動，但無法依指示行動，無自主能力表現，完
      全無法自我照顧，沐浴、洗臉、如廁、進食等日常生活事
      項及日常生活之消費方面，均無法自行完成；相對人診斷
      為器質性精神障礙，因表現前揭症狀，理解及認知能力有
      嚴重障礙，故判定完全不具管理處分自己財產之能力，回
      復之可能性低，其精神障礙之程度已達不能為意思表示或
      受意思表示，或不能辨識其意思表示之效果，可為監護宣
      告等語，有該院一００年六月三十日院精字第一００００
      ０六七五一號函所附監護輔助鑑定書在卷可參。本院審酌
      上開勘驗結果及醫師所為之鑑定意見，認相對人因精神障
      礙，致不能為意思表示或受意思表示，亦不能辨識其意思
      表示效果，故聲請人聲請對相對人為監護之宣告，為有理
      由，應予准許。
（二）聲請人朱香如為相對人之妻，有身分證影本、戶籍謄本在
      卷可憑，而相對人之子何駿彥、兄何福成、何仁忠、何財
      旗均同意由聲請人朱香如擔任相對人之監護人，且聲請人
      朱香如亦同意擔任監護人，有親屬系統表、親屬團體會議
      推定監護人說明書附卷可稽。本院參酌前揭各情，認由聲
      請人朱香如任相對人之監護人，最能符合受監護宣告之人
      之最佳利益，爰選定聲請人朱香如為監護人。
（三）另聲請人何駿彥係相對人之子，有身分證影本、戶籍謄本
      在卷可憑，而聲請人朱香如、相對人之兄何福成、何仁忠
      、何財旗均推定聲請人何駿彥任相對人之會同開具財產清
      冊之人，且聲請人何駿彥亦同意任會同開具財產清冊之人
      ，亦有親屬系統表、親屬團體會議推定會同開具財產清冊
      之人說明書附卷可稽，爰指定聲請人何駿彥為會同開具財
      產清冊之人。再民法第一千一百十三條準用同法第一千零
      九十九條之規定，監護開始時，監護人對於受監護人之財
      產，應依規定會同遺囑指定、當地直轄市、縣（市）政府
      指派或法院指定之人，於二個月內開具財產清冊，並陳報
      法院，附此敘明。
四、依民事訴訟法第六百零八條第一項，裁定如主文。
中    華    民    國    100     年    7    月    7    日
                  家事法庭      法  官  簡賢坤
正本係照原本作成。
如不服本裁定關於選定監護人及指定會同開具財產清冊之人等部
分，應於送達後十日內向本院提出抗告狀，並繳納抗告費新臺幣
一千元；其餘關於宣告監護之部分，不得抗告。
中    華    民    國    100     年    7    月    7    日
                                書記官  賴淵瀛